【裁判字號】    88,訴,3935
【裁判日期】    890621
【裁判案由】    損害賠償
【裁判全文】
臺灣臺中地方法院民事判決  八十八年度訴字第三九三五號
    原      告  乙○○
    訴訟代理人  涂芳田律師
    複 代 理人  羅國斌      .
    被      告  第七商業銀行股份有限公司
                            設.
    法定代理人  甲○○      住.
    訴訟代理人  吳志清律師
右當事人間損害賠償事件，本院判決如左：
    主      文
原告之訴及假執行之聲請均駁回。
訴訟費用由原告負擔。
    事      實
甲、原告方面：
一聲明：
（一）被告應給付原告新台幣（下同）一百一十萬元，及自起訴狀繕本送達翌日即民
      國八十八年十二月二十三日起至清償日止，按年息百分之五計算之利息。
（二）願供擔保，請准宣告假執行。
二陳述：
（一）原告係訴外人程希聖之債權人，訴外人程希聖係被告儲蓄部開立帳戶存有存款
      之客戶，而原告與訴外人程希聖間請求返還借款事件，原告向鈞院聲請假扣押
      准許，並對被告發扣押命令在案，且被告已於八十八年四月十三日接獲鈞院所
      發之扣押命令，依法應將訴外人程希聖開設在被告儲蓄部之活期存款第０一０
      一之一三三０四七帳號內存款在一百五十萬元之範圍內予以扣押，詎被告不僅
      未依法扣押訴外人程希聖之存款，更於接獲扣押命令之翌日即八十八年四月十
      四日，任由訴外人程希聖自該帳戶內提領一百一十萬元，復於同年月十九日，
      始向鈞院民事執行處呈報訴外人程希聖上開帳戶內之存款僅餘七萬九千七百五
      十四元，被告之行為顯有民法第一百八十四條第二項「違反保護他人之法律者
      」之情。
（二）而債權應屬民法第一百八十四條第一項前段所稱之權利，原告對訴外人程希聖
      之借款請求權，甫於八十八年十一月二十六日經判決確定，惟原告雖經判決勝
      訴，卻因被告之侵權行為無法使債權獲得滿足，致使原告受有一百一十萬元之
      損害；又縱債權非屬權利，則被告違反扣押命令之行為，亦屬違反保護他人之
      法律，爰依侵權行為之法律關係請求被告負損害賠償責任。
（三）對被告抗辯之陳述：
  １、被告在八十八年四月十三日接獲鈞院之扣押命令後，並未立即依扣押命令就訴
      外人程希聖上開帳戶內之存款一百五十萬元之範圍內予以扣押，反而在翌日清
      償訴外人程希聖一百一十萬元後，遲於同年月十九日向鈞院陳報訴外人之存款
      帳戶內僅餘七萬九千七百五十四元，並已依法扣押在案等語，因截至八十八年
      四月十五日止，訴外人程希聖上開帳戶內之存款因被告之清償而僅餘七萬九千
      七百五十四元，故被告上開之聲明並無不實，原告自無從依強制執行法之規定
      提起訴訟。
  ２、類似被告之金融機構其營業時間雖僅至當日下午三時三十分，但此僅在該時間
      以後不再對外營業，其內部作業往往因帳目之查核而延至夜間，加以電腦資訊
      發達，金融機構要在短時間查出存戶帳號並非難事，而被告係在接獲扣押命令
      二日後始查出訴外人程希聖之存款帳戶，並未在接獲扣押命令後次日立即查扣
      訴外人程希聖帳戶內之存款，致訴外人程希聖得以自帳戶中提領存款，是被告
      顯有過失甚明。
三、證據：提出本院民事裁定及確定證明書各一份、送達證書一份、本院民事判決及
    確定證明書各一份、綜合所得稅各類所得查詢清單一份（均係影本）為證。
乙、被告方面：
一、聲明： 如主文所示，並陳明如受不利判決，願供擔保請准免為假執行。
二、陳述：
（一）按受扣押命令之第三人，對於債務人之債權數額有爭議，而向法院聲明後，執
      行債權人對於第三人之聲明認為不實時，除得依強制執行法第一百二十條第二
      項之規定提起訴訟外，第三人之聲明縱有不實，亦無構成侵權行為之餘地。故
      本件原告對被告之聲明如認有不實，應依強制執行法之規定提起訴訟，而無依
      侵權行為之法律關係請求被告負損害賠償之責。
（二）又經執行命令扣押之存款，仍屬債務人所有，並不因扣押命令而成為債權人所
      有，亦即債權人對該存款並無任何權利，本件原告雖請求扣押訴外人程希聖對
      被告之債權，惟並未取得該債權之權利，原告亦無任何權利受到侵害，被告自
      無侵權行為可言。
（三）再者，該執行命令僅記載「債權人請求就債務人對第三人之債權，在新台幣一
      百五十萬元之範圍內，予以扣押」，既未表明債權種類或存款帳戶名稱，亦未
      記載債務人之身分證統一編號，以被告設有分支單位數十個，存款戶及其他債
      權人數以萬計之情形，自需經過相當時間查對，始能明瞭，因該執行命令係於
      八十八年四月十三日十七時送達被告，已在被告營業時間終了之後，被告次日
      查對時，債務人即訴外人程希聖以乘隙提領存款，實非被告所能防止，是被告
      應無過失可言。
三、本院依職權調閱本院八十九年度執字第二０六二號卷宗。
      理      由
一、本件原告主張：訴外人程希聖係在被告儲蓄部開立帳戶並有存款之客戶，而原告
    對訴外人程希聖有一百五十萬元之債權，且原告向本院聲請對被告發扣押命令後
    ，被告已於八十八年四月十三日接獲扣押命令，依法應將訴外人程希聖開設在被
    告儲蓄部之活期存款第０一０一之一三三０四七帳號內存款在一百五十萬元之範
    圍內予以扣押，詎被告未依法扣押訴外人程希聖之存款，更於接獲扣押命令之翌
    日即八十八年四月十四日，任由訴外人程希聖自該帳戶內提領一百一十萬元，致
    原告之債權無法受償，被告對原告之損害顯有過失；又縱債權非屬權利，則被告
    違反扣押命令之行為，亦屬違反保護他人之法律，爰依侵權行為之法律關係請求
    被告負損害賠償責任等語。被告則以：被告已依法向本院訴外人程希聖之債權數
    額，原告若認被告之聲明不實，自得依強制執行法第一百二十條第二項之規定提
    起訴訟，被告之聲明縱有不實，亦無構成侵權行為之餘地。又經執行命令扣押之
    存款，仍屬訴外人程希聖所有，並不因扣押命令而成為原告所有，亦即原告對該
    存款並無任何權利，本件原告雖請求扣押訴外人程希聖對被告之債權，惟並未取
    得該債權之權利，原告亦無任何權利受到侵害，被告自無侵權行為可言。而被告
    告分支單位、存款戶及其他債權人眾多，在收受扣押命令後，自需經過相當時間
    查對，始能明瞭，且因該執行命令係於被告營業時間終了之後送達，被告次日查
    對時，訴外人程希聖以乘隙提領存款，實非被告所能防止，是被告應無過失可言
    等語資為辯解。
二、原告主張訴外人程希聖係在被告儲蓄部開立帳戶並有存款之客戶，且其對訴外人
    程希聖有一百五十萬元之債權，被告已於八十八年四月十三日接獲扣押命令，惟
    並未依法將訴外人程希聖帳戶內之存款在一百五十萬元之範圍內予以扣押，而於
    翌日已由訴外人程希聖自該帳戶內提領一百一十萬元，訴外人程希聖現已無其他
    財產可供清償之事實，業據提出本院民事裁定及確定證明書各一份、送達證書一
    份、本院民事判決及確定證明書各一份、綜合所得稅各類所得查詢清單一份（均
    係影本）為證，並經本院調取本院本院八十九年度執字第二０六二號卷宗查閱無
    訛，且為被告所不爭執，應堪信為真實。按扣押命令，係於送達第三人時生效，
    本件被告於收受扣押命令後，因疏於注意，致訴外人程希聖得於翌日猶自被告處
    提領存款，則被告對原告因而未能收取訴外人程希聖設於被告儲蓄部帳戶內之存
    款以滿足其債權之情，顯有過失。原告另主張其與訴外人程希聖間請求返還借款
    事件，業於八十八年十一月二十六日經法院判決勝訴，惟因被告之侵權行為無法
    使原告之債權獲得滿足，致使原告受有一百一十萬元之債權損害；又縱債權非屬
    權利，則被告違反扣押命令之行為，亦屬違反保護他人之法律，被告自應負損害
    賠償責任等語，然為被告否認，並辯稱：原告之債權並未受有損害，且債權非屬
    民法第一百八十四條第一項前段所稱之權利，被告亦無過失可言。經查：（一）
    按執行法院就債務人其他財產權為強制執行所發扣押命令，乃剝奪債務人對其他
    財產權之處分權，而由執行法院取得該財產權之處分權之強制執行的第一階段行
    為，其效力乃在禁止債務人向第三人收取或為其他處分，及禁止第三人向債務人
    清償，執行法院若未進一步為換價程序之執行行為時，債權人無權對第三人為請
    求，故第三人就執行法院所發禁止命令聲明異議，債權人依強制執行法第一百二
    十條對第三人提起訴訟時，衹能就所爭執事項提起確認之訴，於勝訴後陳報執行
    法院，以利變價程序（如為假扣押程序，應待為本案執行後，始得為變價程序）
    ，不得超越禁止命令直接請求第三人向自己給付。而本院民事執行處八十八年四
    月八日以八十八年執全四字第一二八七號執行命令，其內載「禁止債務人程希聖
    收取對第三人第七商業銀行股份有限公司之債權或為其他處分，第三人亦不得對
    債務人清償」等語，其性質係為「扣押命令」，原告在尚未取得收取命令或支付
    轉給命令前，被告即執行命令所稱之第三人對原告並無給付之義務，而原告於本
    院審理時亦聲稱對訴外人程希聖之債權依然存在等語，是縱因被告之過失，致使
    訴外人程希聖於被告收受扣押命令後猶仍自設於被告儲蓄部之帳戶中提領存款，
    且原告對訴外人程希聖之債權，經執行法院執行後而未全額受償，惟因原告就該
    未受償之債權對於訴外人程希聖依然存在，仍可再向訴外人程希聖請求，似此情
    形，能否謂原告受有實際上受有損害，尚非無疑。（二）再按民法第一百八十四
    條第一項前段所稱之權利，係指支配權而言，而債權為請求權，且無公示性，如
    謂加害人因過失侵害，即應負損害賠償責任，似屬過苛，且有礙於經濟自由之發
    展，是以債權應非屬民法第一百八十四條第一項前段所稱之權利甚明；又民法第
    一百八十四條第二項所謂保護他人之法律，係指直接或間接以保護個人之權益為
    目的之法律，一般而言，凡屬防止危害或禁止侵害他人權利之法律均屬之。本件
    縱被告於扣押命令存續期間，違反不得向債務人清償之規定，惟亦僅被告不得以
    其清償對抗執行債權人之原告而已，若原告依法取得收取命令時，仍得向被告請
    求給付，是縱使被告有違反強制執行法第一百十五條規定之情，因原告之債權尚
    屬存在，且可循強制執行法之規定救濟，實際上債權並無損害可言，故該強制執
    行法第一百十五條規定非屬防止危害或禁止侵害他人權利之法律甚明。再者，原
    告並未能舉證證明被告確係故意侵害其債權之情，故本件被告雖收到扣押命令後
    之翌日，仍由訴外人程希聖自設於被告儲蓄部帳戶中提領存款，致原告之債權未
    能自所扣押之訴外人程希聖存款中獲得清償，惟尚難據此認定被告係故意侵害原
    告之債權。綜上所述，被告辯稱原告之債權並未受有損害，且債權非屬民法第一
    百八十四條第一項前段所稱之權利，被告亦無違反保護他人之法律等語，應屬可
    採。
三、從而，原告主張依侵權行為之法律關係，請求被告應給付一百一十萬元，及自起
    訴狀繕本送達翌日即八十八年十二月二十三日起至清償日止，按年息百分之五計
    算之利息，為無理由，應予駁回。
四、原告之訴既經駁回，其假執行之聲請即失所附麗，應併予駁回。
五、據上論結，本件原告之訴為無理由，依民事訴訟法第七十八條，判決如主文。
中      華      民      國    八十九    年      六      月    二十一    日
                                    臺灣臺中地方法院民事第四庭
~B法      官  王世華
右為正本係照原本作成
如不服本判決，應於判決送達後二十日內，向本院提出上訴狀。
中      華      民      國    八十九    年      六      月    二十一    日
~B法院書記官  詹貴珍


司法院資訊處製作；財團法人民間司法改革基金會備份。
